臺灣高等法院刑事裁定　　　　　　　　 96年度聲再字第433號
再審聲請人
即受判決人　甲○○
上列聲請人因妨害名譽案件，對於本院96年度上易字第540 號，
中華民國96年10月18日第二審確定判決（原審案號：臺灣臺北地
方法院94年度易字第2134號，起訴案號：臺灣臺北地方法院檢察
署94年度偵字第3073號），聲請再審，本院裁定如下：
    主  文
再審之聲請駁回。
    理  由
一、本件再審聲請意旨略以：原確定判決一再指稱聲請人知悉駐
    韓代表處全部電腦之帳號跟密碼，並進而推論聲請人趁同仁
    倪聖傑不在之時，利用倪聖傑之電腦張貼誹謗告訴人李在方
    之文字云云，惟依證人王立治於偵查中之結證：伊在駐韓國
    代表處任主事，負責總務，代表處當初向韓國申請網路時，
    有就IP及ID製表，由伊負責保管，該表係由倪聖傑製作，前
    面所附之簽呈是呈給被告甲○○等語（偵字卷第310 頁至第
    311 頁），是就駐韓代表處之電腦IP及ID列表，負有保管責
    任者，即包括證人王立治在內，證人王立治即同為知悉駐韓
    代表處全部電腦之帳號跟密碼之人，何來僅有被告甲○○知
    悉之可能？況依證人王立治前開證言所指之簽呈（聲證一號
    ），其上明白有至少六位代表處之同仁簽署，故至少有六位
    駐韓代表處之同仁知悉駐韓代表處全部電腦之帳號跟密碼，
    所以更何來原確定判決一再指稱僅被告甲○○知悉之可能？
    原確定判決就早已附於卷內之前開簽呈，竟於判決漏未審酌
    ，甚至於判決完全未為提及，如此重要之證據如於原判決予
    以斟酌，顯必然改變原判決之結果，是原確定判決顯有刑事
    訴訟法第421 條「足生影響於判決之重要證據漏未審酌」之
    情事，應准予再審。況原確定判決所憑以認定被告犯罪之網
    路貼文，主要係刊載於「韓國漢城華僑協會」及「e-外交改
    革論壇」公開網站上，但卻漏未審酌公開網站之性質為全世
    界任何人均可在任何處所連上該等公開網站觀看、瀏覽網頁
    、張貼文章、留言等重要性質，公開網站係對於位處任何地
    點之任何人均毫無設限之自由性、公開性，任何人可輕易地
    上到該等網站觀看貼文，甚至複製該等貼文至其他網站上，
    原判決漏未斟酌此一重要之證據性質，即率然認定所有在「
    韓國漢城華僑協會」及「e-外交改革論壇」之貼文，均係被
    告所張貼，亦顯然未當，應仍屬符合刑事訴訟法第421 條之
    規定，而應准予再審。綜上所述，原確定判決核有刑事訴訟
    法第421 條定之情事，應許准予再審云云。
二、按刑事訴訟法第421 條規定，不得上訴於第三審法院之案件
    ，除前條規定外，其經第二審確定之有罪判決，如就足生影
    響於判決之重要證據漏未審酌者，亦得為受判決人之利益，
    聲請再審。所謂重要證據，必須該證據已足認定受判決人應
    受無罪、或免訴、或輕於原審所認定之罪名方可，如不足以
    推翻原審所認定罪刑之證據，即非足生影響於原判決之重要
    證據。又所謂漏未審酌，乃指第二審判決前已發現而提出之
    證據，未予審酌而言，如證據業經法院依調查之結果，本於
    論理法則、經驗法則，取捨證據後，認定事實，被捨棄之證
    據，亦已於理由內敘明其捨棄之理由者，即非漏未審酌，是
    如僅係對法院證據取捨持相異評價，即不能以此為由聲請再
    審（最高法院89年度台抗字第30號裁定意旨參照）。
三、經查：本件原確定判決已於理由貳、二中敘明該判決經綜合
    ：「事實欄一（一）所示之3 則貼文，係分別由證人郭邦道
    （ID為TMIKKUO） 及倪聖傑（ID為TMIK116） 使用之電腦所
    發出，證人郭邦道、倪聖傑均未使用辦公室電腦上網貼文」
    ；「被告甲○○於貼文張貼之時間均在駐韓國代表處內上班
    」；「證人倪聖傑於使用其電腦撰寫之貼文張貼於網站上之
    時間均因公外出」；「而由被告甲○○負責保管全代表處辦
    公室之鑰匙，被告復因職務之便而知悉駐韓國代表處全部電
    腦之帳號及密碼」；「且被告確曾因不當言行、風紀問題遭
    舉發致對告訴人李在方、證人黃榮華等人心生怨懟」等諸情
    ，因而認定事實欄一（一）所示之3 則侮辱及誹謗告訴人李
    在方之貼文，確係聲請人即被告甲○○乘機以證人郭邦道、
    倪聖傑之電腦撰寫並張貼在「韓國漢城華僑協會」之網站上
    無訛。復經審酌：「貼文所提及相關情節，多係涉及駐韓國
    代表處之內部事務、機密事項或告訴人李在方之身家、個人
    言行，益徵該上網貼文者，必為駐韓國代表處之內部人員，
    且對告訴人李在方有相當程度之了解」；「上開各貼文登載
    於網站上之時間均未見重疊，且於被告93年4 月17日經外交
    部調離駐韓國代表處返回臺北前，均係在韓國所發出，迄被
    告返回臺北後，所有侮辱及誹謗告訴人之貼文經查證使用電
    腦之IP位址，均係由位於臺北市○○○路263 號2 樓之1 之
    『怪咖網路科技股份有限公司』、臺北市大安區○○○路○
    段27號B2之『老爺網路—復興店』、臺北市大安區○○○路
    ○ 段193 巷5 號1 樓之『通天資訊社』、臺北市之亞太線上
    服務股份有限公司之電腦所發出」；「且其用語均與在韓國
    所刊登者大致雷同，所指涉之情節亦前後相關連」；「又其
    中位於臺北市大安區○○○路○ 段27號B2之『老爺網路—復
    興店』、臺北市大安區○○○路○ 段193 巷5 號1 樓之『通
    天資訊社』等上網貼文地點，與被告臺北市大安區○○○路
    ○ 段151 巷30弄27號8 樓之住處存有地緣關係」等各點，而
    認定被告甲○○確為各該貼文之發文者無疑。原確定判決並
    未認定「僅被告甲○○一人知悉知悉駐韓代表處全部電腦之
    帳號跟密碼」之情，更未憑此為認定被告有罪之重要依據，
    顯不足認此為確實足以動搖原確定判決而得為受判決人有利
    之判決，自不合上揭最高法院判例意旨所謂「確實之新證據
    」之要件。再者，凡使用電腦連接網路上之網站者，均需透
    過經設定之電腦IP位址，始能與相關網站相連接，因而會留
    有相關紀錄，聲請人前揭聲請意旨所主張「公開網站之性質
    為全世界任何人均可在任何處所連上該等公開網站觀看、瀏
    覽網頁、張貼文章、留言等重要性質，公開網站係對於位處
    任何地點之任何人均毫無設限之自由性、公開性，任何人可
    輕易地上到該等網站觀看貼文，甚至複製該等貼文至其他網
    站上」云云，迴與本院96年度上易字第540 號判決認定之事
    實毫不相干，亦不足認為確實足以動搖原確定判決而為受判
    決人有利之認定。
四、綜上所述，本件聲請人所舉聲請再審之理由，核與刑事訴訟
    法第421 條之規定並不相符，其再審之聲請為無理由，應予
    駁回。
五、據上論斷，應依刑事訴訟法第434 第1項條裁定如主文。
中　　華　　民　　國　　96　　年　　12　　月　　18　　日
                  刑事第十五庭  審判長法  官  吳昭瑩
                                      法  官  李釱任
                                      法  官  李正紀
以上正本證明與原本無異。
不得抗告。
                                      書記官  鄭信昱
中　　華　　民　　國　　96　　年　　12　　月　　20　　日
